【裁判字號】    88,自,484
【裁判日期】    890126
【裁判案由】    損害債權
【裁判全文】
臺灣高雄地方法院刑事判決                          八十八年度自字第四八四號
    自  訴  人  甲○○
    被      告  乙○○
右列被告因損害債權案件，經自訴人提起自訴，本院判決如左：
    主  文
乙○○無罪。
    理  由
一、自訴意旨略以：緣被告乙○○於民國八十六年十一月八日上午十一時許，駕駛機
    車，沿高雄縣杉林鄉月眉村往月美村之新闢道路由東往西方向行駛，途經該路與
    桐竹路無號誌交岔路口時，應注意行經無號誌之交岔路口時，應減速慢行，作隨
    時停車之準備，並應注意車前狀況，隨時採取必要之安全措施，以避免危險之發
    生，且依當時天候晴朗、路面無缺陷、無障礙物、視距良好等情狀，並無不能注
    意之情形，竟疏於注意，撞及王張添有之機車，致王張添有因此受有顱底骨折、
    腦出血之傷害，送醫後延至八十六年十一月九日上午八時二十分不治死亡，經台
    灣高等法院高雄分院以八十七年度交上易字第六五號判處有期徒刑七月確定，附
    帶民事損害賠償部分，亦經該院於八十七年十月二十六日以八十七年度訴字第七
    七號，判決被告應賠償自訴人新台幣（下同）五十三萬元及自八十七年四月二十
    二日起至清償日止按週年利率百分之五計算之利息確定，距乙○○於將受強制執
    行之際，意圖損害債權人甲○○之債權，將其在旗山郵局之定期存款及在杉林郵
    局之存款提領殆盡，因認被告涉犯刑法第三百五十六條之損害債權罪云云。
二、按犯罪事實應依證據認定之，無證據不得推定其犯罪事實；又不能證明被告犯罪
    者，應諭知無罪之判決，刑事訴訟法第一百五十四條、第三百零一條分別定有明
    文。訊據被告乙○○固不諱言有於上開時、地，因駕車過失撞及自訴人之母王張
    添致死等事實，惟堅決否認有何損害債權犯行，並辯稱：伊所有之存款金額，原
    於車禍發生時，提領出來欲與自訴人和解之用，然因和解並未成立，適因伊兒子
    工作受傷及健保費滯納，所以只好將所有金錢暫先支用，並無任何損害債權行為
    等語。經查：
（一）被告於八十六年十一月八日上午十一時許，駕駛機車，沿高雄縣杉林鄉月眉村
      往月美村之新闢道路由東往西方向行駛，途經該路與桐竹路無號誌交岔路口時
      ，應注意行經無號誌之交岔路口時，應減速慢行，作隨時停車之準備，並應注
      意車前狀況，隨時採取必要之安全措施，以避免危險之發生，且依當時情狀，
      並無不能注意之情形，竟疏於注意，撞及王張添有之機車，致王張添有因此受
      有顱底骨折、腦出血之傷害，送醫後延至八十六年十一月九日上午八時二十分
      不治死亡之事實，業據被告及自訴人同陳在卷，並有本院八十六年度交易字第
      七二九號及台灣高等法院高雄分院交上易字第六五號刑事判決附卷可稽，且自
      訴人於台灣高等法院高雄分院上開刑事案件審理期間，提起附帶民事訴訟，經
      該院於八十七年十月二十六日，以八十七年度訴字第七十七號判決被告應賠償
      自訴人五十三萬元及自八十七年四月二十二日起至清償日止按週年利率百分之
      五計算之利息等節，亦有該院八十七年度訴字第七十七號判決一份在卷可按，
      顯見被告確有因過失致死之侵權行為，對自訴人負有債務，而自訴人為被告之
      債權人等事實，合先敘明。
（二）按刑法第三百五十六條之損害債權罪，以債務人行將受強制執行之際，意圖損
      害債權人之債權，而毀壞、處分或隱匿其財產者，為其構成要件。本件被告存
      款，經本院依職權向旗山郵局函調結果，被告雖於局號000000－0號杉
      林郵局第0000000－0號帳號，分於八十六年十一月十七日、同年十二
      月十三日、同年十二月二十四日、八十七年一月十八日、同年一月二十二日及
      同年二月二日，分別提領二萬元、五千元、三千元、五千元、二萬元及十萬元
      ；另於八十六年十一月十七日，分自旗山圓潭郵局局號000000－0號第
      000000000號及第000000000號帳號，提前解除定期存款，
      提領十五萬九千零九十八元與九萬九千四百三十六元，有旗山郵局八十八年十
      一月二日第八八五一一－一六一號函及郵政儲金匯業局八十八年十一月十七日
      第00000000－00○號函附卷可參，然被告之子李育全於八十七年三
      月九日，因工作傷害受有右手食指、無名指壓碎傷、中指不完全截斷傷等傷害
      之事實，則有鄭綜合醫院八十七年六月七日醫證字第○○二三八一號診斷證明
      書一紙在卷可資，而被告於八十七年三月十二日、三月二十五日、五月二十八
      日繳納健保費滯納金之事實，則有郵政劃撥儲金存款收據三十一張與中央健康
      保險局高屏分局八十八年十二月七日健保高承三字第八八○二九○二○號函附
      之被告依附於案外李榮光為繳款人之所有繳款紀錄一份附卷可憑，相較以觀，
      被告辯稱將上開存款提領後，支應其子醫藥費用及健保費滯納金等節，尚非無
      據，自難僅因被告將上開款項提領使用，即謂被告有損害債權意圖。
（三）再酌以卷附之台灣高等法院高雄分院八十七年度訴字第七七號民事判決，自訴
      人係於八十七年十月二十六日，經該院判決被告應賠償自訴人上開款額，並於
      自訴人以十八萬元提供擔保後得假執行，且自訴人於被告上開刑事案件審理期
      間，亦未向本院聲請假扣押或假執行，業經本院依職權查閱無訛，並有電話紀
      錄一紙附卷可佐，是被告上開提領行為，均為強制執行程序開始前即執行名義
      取得前所為，與刑法第三百五十六條之「於將受強制執行之際」構成要件不相
      符合。從而，被告上開所為既與損害債權罪之構成要件不符，而本院復查無其
      他積極證據足資審認被告有自訴人所指之犯行，犯罪既不能證明，揆諸上開判
      例意旨及說明，依法自應為被告無罪之諭知。
據上論結，應依刑事訴訟法第三百四十三條、第三百零一條第一項前段，判決如主文
。
中    華    民    國    八十九    年      一      月        二十六      日
                                  臺灣高雄地方法院刑事第一庭
                                      法  官    邱基峻
右正本證明與原本無異。
如不服本判決，應於判決送達後十日內，向本院提出上訴狀。
                                      書記官    王美玲
中    華    民    國    八十九    年      一      月        二十七      日


司法院資訊處製作；財團法人民間司法改革基金會備份。
